【裁判字號】    98,訴,1833
【裁判日期】    991227
【裁判案由】    毒品危害防制條例
【裁判全文】
臺灣臺北地方法院刑事判決              98年度訴字第1833號
公  訴  人  臺灣臺北地方法院檢察署檢察官
被      告  蕭玉鴻
            卓宜杰
共      同
選任辯護人  許巍騰律師
上列被告因違反毒品危害防制條例案件，經檢察官提起公訴（98
年度偵字第18437號），本院判決如下：
    主  文
蕭玉鴻共同持有第三級毒品純質淨重二十公克以上，處有期徒刑
貳年。扣案第三級毒品愷他命貳包（總驗餘純質淨重約壹仟捌佰
柒拾捌點捌公克）及包裹上開毒品之包裝袋共貳只，均沒收之
。
卓宜杰共同持有第三級毒品純質淨重二十公克以上，處有期徒刑
貳年。扣案第三級毒品愷他命貳包（總驗餘純質淨重約壹仟捌佰
柒拾捌點捌公克）及包裹上開毒品之包裝袋共貳只，均沒收之
。
    事  實
一、蕭玉鴻、卓宜杰明知愷他命（俗稱Ｋ他命）為毒品危害防制
    條例第2條第2項第3 款所規定之第三級毒品，非經許可不得
    持有，竟共同基於持有第三級毒品純質淨重二十公克以上之
    犯意聯絡，於民國98年7 月29日凌晨2時至3時許，由蕭玉鴻
    駕駛車牌號碼9861-UY號自用小客車搭載卓宜杰前往臺北市
    ○○○路與復興南路口附近，以新臺幣（下同）30萬元之對
    價，向真實姓名、年籍均不詳之成年男子購入第三級毒品愷
    他命2包（驗前總毛重1,920公克，驗前總純質淨重約1,878.
    94公克，驗餘總純質淨重約1,878.83公克，純度約99％）後
    而共同持有之，嗣於同日凌晨3 時50分許，行經臺北市○○
    區○○街19號前時，因行跡可疑，為警攔檢盤查，經蕭玉鴻
    及卓宜杰同意搜索，為警當場在蕭玉鴻所駕駛之上開自小客
    車內查獲並扣得前開第三級愷他命2包，而查悉上情。
二、案經臺北市政府警察局中山分局報告臺灣臺北地方法院檢察
    署檢察官偵查起訴。
    理  由
壹、證據能力方面：
一、按刑事訴訟法第156條第1項之規定，被告之自白非出於強暴
    、脅迫、利誘、詐欺、疲勞訊問、違法羈押或其他不正之方
    法，且與事實相符者，得為證據。查本件被告蕭玉鴻、卓宜
    杰及其辯護人於準備程序、審判期日對於公訴檢察官提出被
    告蕭玉鴻、卓宜杰之警詢調查筆錄及檢察官訊問筆錄之證據
    能力均不爭執，且未抗辯其自白非出於任意性，亦查無明顯
    事證足認檢察官及警察機關於製作該等筆錄時，有對被告蕭
    玉鴻、卓宜杰施以法律所禁止之不正方法等情事，應認該審
    判外之自白具有任意性，並查其自白內容確與事實相符（詳
    後述），是揆諸上開規定，應認被告蕭玉鴻、卓宜杰於警詢
    及檢察官訊問時之自白，為有證據能力。
二、次按被告以外之人於審判外之言詞或書面陳述，除法律有規
    定者外，不得作為證據；法院或檢察官得囑託醫院、學校或
    其他相當之機關、團體為鑑定，或審查他人之鑑定，並準用
    刑事訴訟法第203條至第206條之1 規定；其須以言詞報告或
    說明時，得命實施鑑定或審查之人為之，同法第159條第1項
    、第208條第1項分別定有明文。是法院或檢察官依刑事訴訟
    法第208第1項之規定，囑託鑑定機關所出具之鑑定報告，應
    屬刑事訴訟法第206條第1項之鑑定報告，為同法第159條第1
    項所稱「法律有規定者」之傳聞法則例外情形；而司法警察
    機關調查中之案件，為因應實務上，或因量大、或有急迫之
    現實需求，併例行性當然有鑑定之必要者，例如毒品之種類
    與成分、尿液之毒品反應，或者槍彈有無殺傷力等鑑定，基
    於檢察一體原則，得由該管檢察長對於轄區內之案件，以事
    前概括選任鑑定人或囑託鑑定機關、團體之方式，俾便轄區
    內之司法警察官、司法警察對於調查中之此類案件，得即時
    送請先前已選任之鑑定人或囑託之鑑定機關、團體實施鑑定
    ，以求時效（法務部92年9月1日法檢字第0920035083號函參
    照），此種由檢察機關概括選任鑑定人或概括囑託鑑定機關
    、團體，再轉知司法警察官、司法警察於調查犯罪時參考辦
    理之作為，法無明文禁止，係為因應現行刑事訴訟法增訂傳
    聞法則及其例外規定之實務運作而為；故此種由司法警察官
    、司法警察依檢察官所概括選任之鑑定人或囑託鑑定機關、
    團體所為之鑑定結果，與檢察官選任或囑託為鑑定者，性質
    上並無差異，同具有證據能力（最高法院96年度台上字第28
    60號判決意旨參照）。準此，無論係檢察官直接囑託或為概
    括指定由警察機關逕送鑑定，該受囑託鑑定機關所出具之鑑
    定報告，均屬刑事訴訟法第206條第1項之鑑定報告，為傳聞
    法則之例外，應有證據能力。查，卷附臺灣尖端先進生技醫
    藥股份有限公司於98年8月5日出具之被告蕭玉鴻、卓宜杰（
    尿液檢體編號：039624、039623）濫用藥物檢驗報告、內政
    部警政署刑事警察局於98年8月27日出具之刑鑑字第0980108
    839 號鑑定書，係依前述規定及作業程序，由臺北市政府警
    察局中山分局將所採集之被告蕭玉鴻、卓宜杰尿液，及扣案
    之愷他命2 包分別送交臺灣尖端先進生技醫藥股份有限公司
    、內政部警政署刑事警察局為鑑定後，由該公司及該局所出
    具之鑑定報告，依前揭規定及說明，自屬傳聞證據法則之例
    外，應具有證據能力。
三、第按被告以外之人於審判外之陳述，雖不符刑事訴訟法第15
    9條之1至第159條之4之規定，而經當事人於審判程序同意作
    為證據，法院審酌該言詞陳述或書面陳述作成時之情況，認
    為適當者，亦得為證據。當事人、代理人或辯護人於法院調
    查證據時，知有第159條第1項不得為證據之情形，而未於言
    詞辯論終結前聲明異議者，視為有前項之同意，刑事訴訟法
    第159條之5定有明文。查本件被告蕭玉鴻、卓宜杰及其辯護
    人於言詞辯論終結前，對於臺北市政府警察局中山分局搜索
    扣押筆錄、扣押物品目錄表及臺北市政府警察局偵辦毒品案
    件尿液檢體委驗單（尿液檢體編號：039624、039623）之供
    述證據，均未就證據能力聲明異議，本院審酌該等供述證據
    之取得過程並無瑕疵，與本案待證事實間復具有相當之關聯
    性，以之為本案證據並無不當，自得採為本件認定犯罪事實
    之基礎。
四、再按傳聞法則係針對於被告以外之人於審判外之言詞或書面
    陳述所規範之證據法則，換言之「傳聞證據」係指「審判外
    」所為之「陳述或所發生之敘述性動作」，而提出於法庭用
    來證明該敘述事項之真實性之證據。因此，如非被告以外之
    人於審判外以言詞或書面所為之供述證據，即無傳聞法則之
    適用。查扣案愷他命2 包之照片，係利用光學、機械之方式
    ，對於所拍攝內容為忠實且正確之記錄，性質上並非供述證
    據，自無刑事訴訟法第159條第1項規定之適用，而應認有證
    據能力。
貳、實體方面：
一、上開犯罪事實，業據被告蕭玉鴻、卓宜杰迭於警詢、檢察官
    訊問中及本院審理時均坦承不諱，且有搜索扣押筆錄、扣押
    物品目錄表及扣案物照片附卷可稽（見偵查卷第28頁至第29
    頁、第31頁、第33頁至第34頁、第36頁）。而扣案之愷他命
    2包經送鑑定後，檢出第三級毒品愷他命成分，驗前總毛重1
    ,920公克，驗前總純質淨重約1,878.94公克，取0.11公克鑑
    定用罄，驗餘總純質淨重約1,878.83公克，純度約99％等節
    ，復有內政部警政署刑事警察局98年8月27日刑鑑字第09801
    08839 號鑑定書在卷足憑（見偵卷第121頁、第123頁）。綜
    上，足認被告蕭玉鴻、卓宜杰前開任意性自白與事實相符，
    應堪採信。從而，本案事證明確，被告蕭玉鴻、卓宜杰非經
    許可共同持有第三級毒品純質淨重20公克以上之犯行堪以認
    定，應予依法論科。
二、按愷他命係毒品危害防制條例第2條第2項第3 款所定之第三
    級毒品，非經許可不得持有，被告蕭玉鴻、卓宜杰共同持有
    之愷他命驗前總純質淨重約1,878.94公克，顯已超逾同條例
    第11條第5 項所定純質淨重20公克以上之標準，故核被告蕭
    玉鴻、卓宜杰所為，均係犯毒品危害防制條例第11條第5 項
    之持有第三級毒品純質淨重20公克以上之罪。公訴意旨認被
    告2 人所為均係犯毒品危害防制條例第5條第3項之意圖販賣
    而持有第三級毒品罪，容有未洽（理由詳後述），惟意圖販
    賣而持有第三級毒品，與持有第三級毒品純質淨重達20公克
    以上，其持有第三級毒品之基本犯罪事實相同，且本院業於
    審理時告知變更後之持有第三級毒品純質淨重20公克以上罪
    名，並使被告蕭玉鴻、卓宜杰及選任辯護人為答辯、辯護，
    對其刑事辯護防禦權並不生不利影響，本院自仍應予以審理
    ，並依法變更起訴法條。被告蕭玉鴻、卓宜杰就前揭持有第
    三級毒品愷他命驗前總純質淨重約1,878.94公克之犯行，具
    有犯意聯絡及行為分擔，為共同正犯。爰審酌被告蕭玉鴻、
    卓宜杰年僅23歲，不知惕勵向上，竟持有數量甚鉅之愷他命
    ，犯罪所生危害非輕，惟念渠等於警詢、檢察官訊問及本院
    審理中始終坦認持有扣案之愷他命，犯後態度尚稱良好，暨
    衡諸渠等犯罪之動機、目的、手段、生活狀況、品行、智識
    程度等一切情狀，分別量處如主文所示之刑，以示懲儆。又
    毒品危害防制條例第18條第1 項後段規定查獲之第三、四級
    毒品，無正當理由而擅自持有者，沒入銷燬之；此應沒入銷
    燬之毒品，專指查獲施用或持有（未成罪）之第三、四級毒
    品而言；倘屬同條例相關法條明文規定處罰之犯罪行為，即
    非該條項應依行政程序沒入銷燬之範圍；再同條例對於查獲
    之製造、運輸、販賣、意圖販賣而持有、以非法方法使人施
    用、引誘他人施用及轉讓第三、四級毒品之沒收，並無特別
    規定，如其行為已構成犯罪，則該毒品即屬不受法律保護之
    違禁物，應回歸刑法之適用，依刑法第38條第1項第1款之規
    定沒收之，始為適法（最高法院98年度台上字第2889號、99
    年度台上字第2733號判決意旨參照）。查扣案愷他命2 包，
    經送鑑定檢出第三級毒品愷他命成分，驗前總毛重1,920 公
    克，驗前總純質淨重約1,878.94公克，取0.11公克鑑定用罄
    ，驗餘總純質淨重約1,878.83公克，有上開內政部警政署刑
    事警察局鑑定書在卷足稽（見偵卷第121頁、第123頁），被
    告蕭玉鴻、卓宜杰共同持有扣案愷他命2 包之行為已構成犯
    罪，業如前述，是依前開規定及說明，上開扣案之愷他命自
    屬違禁物，不問屬於被告與否，均應依刑法第38條第1項第1
    款之規定，併予宣告沒收。至於鑑驗耗損部分，既已驗畢用
    罄滅失，自不另諭知沒收銷燬。又包裹上開毒品之包裝袋2
    只，為被告蕭玉鴻、卓宜杰所有，而該等包裝袋具有防止毒
    品裸露、逸出及潮濕之功用，並便於攜帶，乃均屬供被告蕭
    玉鴻、卓宜杰犯本案犯罪所用之物，是依刑法第38條第1 項
    第2款併予宣告沒收，附此敘明。
三、公訴意旨雖認被告蕭玉鴻、卓宜杰係共同意圖販賣而持有第
    三級毒品愷他命，而共同涉犯毒品危害防制條例第5條第3項
    之意圖販賣而持有第三級毒品罪嫌。惟按事實之認定，應憑
    證據，如未能發現相當證據，或證據不足以證明，自不能以
    推測或擬制之方法，以為裁判基礎。而認定犯罪事實應依證
    據，為刑事訴訟法所明定，故被告否認犯罪事實所持之辯解
    ，縱屬不能成立，仍非有積極證據足以證明其犯罪行為，不
    能遽為有罪之認定。且認定犯罪事實所憑之證據，雖不以直
    接證據為限，間接證據亦包括在內；然無論直接或間接證據
    ，其為訴訟上之證明，須於通常一般之人均不致於有所懷疑
    ，而得確信其為真實之程度者，始得據之為有罪之認定，倘
    其證明尚未達到此一程度，而有合理性懷疑之存在時，即無
    從為有罪之確信（最高法院40年台上字第86號、30年上字第
    1831號、76年台上字第4986號判例意旨參照）。復按毒品危
    害防制條例之販賣毒品罪、意圖販賣而持有毒品罪及持有毒
    品罪，皆以持有毒品為其基本事實；其區別標準，在於取得
    或持有毒品之始，有無販賣營利之意圖為斷；販賣毒品罪，
    不以販入毒品後，復行賣出為必要，凡行為人基於營利之目
    的，而將毒品販入或賣出，有一於此，其犯罪即已完成；意
    圖販賣而持有毒品罪，乃行為人以意圖販賣營利以外之原因
    而持有毒品，其後始起意營利販賣；若行為人於持有毒品之
    始終，均無販賣營利之意圖，則僅屬單純持有毒品犯行；故
    於行為人持有毒品並未賣出即遭查獲之情形，其持有之毒品
    ，是否基於販賣營利之意思而販入，攸關應否成立販賣毒品
    、意圖販賣而持有毒品、甚或單純持有毒品罪責之判斷，事
    實審法院對於此項主觀意圖之有無，自應以積極之證據證明
    ，始為適法（最高法院99年度台上字第770 號判決意旨參照
    ）。本件公訴意旨認被告蕭玉鴻、卓宜杰涉犯共同意圖販賣
    而持有第三級毒品罪，無非係以扣案之第三級毒品愷他命2
    包之數量及純度為其唯一論據。查：本件扣案之愷他命2 包
    ，經送鑑定結果，確含第三級毒品愷他命成分，已於前述，
    然此僅足以證明被告蕭玉鴻、卓宜杰確有購入後持有上開愷
    他命之事實，至其是否確有為販賣而持有該等毒品之意圖，
    依前述最高法院判決要旨，仍須有積極之事證以為證明。惟
    查：遍觀卷內資料，並無任何人證或物證足資證明被告蕭玉
    鴻、卓宜杰購買扣案愷他命後，有轉賣圖利之販賣意圖；且
    員警查獲被告蕭玉鴻、卓宜杰時，僅扣得扣案愷他命2 大包
    （毛重各為937.0公克、953.5公克），此已與一般有意販出
    者，經分裝為小袋便利分售牟利之情有異，且亦未扣得分裝
    袋、電子磅秤等一般販賣毒品者用以輔助販賣毒品之工具，
    復無扣得帳冊、名單等足資證明被告蕭玉鴻、卓宜杰意圖販
    賣毒品之證據，此外，另未查得有可疑為被告蕭玉鴻、卓宜
    杰與購買毒品者聯繫之通聯記錄，是此部分公訴意旨所指被
    告蕭玉鴻、卓宜杰共同涉犯毒品危害防制條例第5條第3項之
    意圖販賣而持有第三級毒品罪嫌，已屬無據。參以被告蕭玉
    鴻、卓宜杰於98年7月29日凌晨3時50分許遭警查獲後，旋即
    帶往臺北市政府警察局中山分局圓山派出所分別詢問、移送
    臺灣臺北地方法院檢察署隔離偵訊時，均陳稱：伊有吸食Ｋ
    他命習慣，購買Ｋ他命係供自己吸食使用，沒有要販賣或提
    供不特定人施用牟利之情事，是因便宜所以大量購買等語（
    詳偵查卷第13頁至第14頁、第18頁、第24頁至第25頁、第61
    頁、第64頁），足見被告蕭玉鴻、卓宜杰均未曾供述有意將
    扣案愷他命販賣予他人；復觀諸被告蕭玉鴻、卓宜杰前均有
    施用愷他命之惡習，此為被告蕭玉鴻、卓宜杰所自承，且被
    告2人於98年7月29日為警查獲時所採集之尿液，經送檢驗結
    果，均呈現愷他命類陽性反應，亦有臺北市政府警察局偵辦
    毒品案件尿液檢體委驗單（尿液檢體編號：039624、039623
    ），及臺灣尖端先進生技醫藥股份有限公司98年8月5日出具
    之被告蕭玉鴻、卓宜杰（尿液檢體編號：039624、039623）
    濫用藥物檢驗報告附卷可參（見偵查卷第82頁、第84頁、第
    86頁、第88頁、第90頁、第91-1頁），佐以第三級毒品愷他
    命之施用量及施用頻率，依個人體質、習慣本屬有異，且施
    用毒品者倘有資力，自可1 次大量購入毒品而取得較優之購
    買價格。是以，被告蕭玉鴻、卓宜杰上開辯稱渠等係為供己
    施用而購入扣案愷他命，要非全屬無稽。綜上所述，揆諸前
    揭規定及說明，本件既無積極證據足以證明被告蕭玉鴻、卓
    宜杰取得扣案之愷他命，有販賣之意圖，即不得僅以被告2
    人共同持有數量甚鉅及高純度之扣案第三級毒品愷他命2 包
    ，遽行推論被告蕭玉鴻、卓宜杰成立意圖販賣而持有第三級
    毒品罪名，而應僅得對被告蕭玉鴻、卓宜杰論以毒品危害防
    制條例第11條第5 項之持有第三級毒品純質淨重20公克以上
    之罪。又有罪之判決，得就起訴之犯罪事實，變更檢察官所
    引應適用之法條，此觀刑事訴訟法第300 條規定自明；若檢
    察官起訴之犯罪事實，經法院依上開規定變更起訴法條，而
    為有罪之判決時，該事實既構成犯罪，且已變更罪名，即不
    能再就檢察官所引用之罪名諭知無罪，或於理由內說明不另
    為無罪之諭知（最高法院95年度台上字第7012號判決意旨參
    照）。本院既已變更檢察官起訴之法條，對被告論以毒品危
    害防制條例第11條第5 項之罪，即無從再就檢察官所引用之
    意圖販賣而持有第三級毒品罪諭知無罪或說明不另為無罪之
    諭知，併予敘明。
據上論斷，應依刑事訴訟法第299條第1 項前段，第300條，毒品
危害防制條例第11條第5項，刑法第11條前段、第28條、第38條
第1項第1款、第2款，判決如主文。
本案經檢察官楊婉鈺到庭執行職務。
中    華    民    國    99    年    12    月    27    日
                 刑事第十庭審判長法  官  蔡坤湖
                                 法  官  謝昀璉
                                 法  官  周玉琦
以上正本證明與原本無異。
如不服本判決應於收受送達後10日內向本院提出上訴書狀，並應
敘述具體理由；其未敘述上訴理由者，應於上訴期間屆滿後20日
內向本院補提理由書（均須按他造當事人之人數附繕）「切勿逕
送上級法院」。
中    華    民    國    99    年    12    月    27    日
                                 書記官  謝貽婷
附錄本案論罪科刑法條全文：
毒品危害防制條例第11條
持有第一級毒品者，處 3 年以下有期徒刑、拘役或新臺幣 5 萬
元以下罰金。
持有第二級毒品者，處 2 年以下有期徒刑、拘役或新臺幣 3 萬
元以下罰金。
持有第一級毒品純質淨重十公克以上者，處 1 年以上 7 年以下
有期徒刑，得併科新臺幣 1 百萬元以下罰金。
持有第二級毒品純質淨重二十公克以上者，處 6 月以上 5 年以
下有期徒刑，得併科新臺幣 70 萬元以下罰金。
持有第三級毒品純質淨重二十公克以上者，處 3 年以下有期徒
刑，得併科新臺幣 30 萬元以下罰金。
持有第四級毒品純質淨重二十公克以上者，處 1 年以下有期徒
刑，得併科新臺幣 10 萬元以下罰金。
持有專供製造或施用第一級、第二級毒品之器具者，處 1 年以
下有期徒刑、拘役或新臺幣 1 萬元以下罰金。

司法院資訊處製作；財團法人民間司法改革基金會備份。
